臺灣新北地方法院刑事判決
111年度金訴字第1194號
公  訴  人  臺灣新北地方檢察署檢察官
被      告  楊盛智

                    住○○市○○區○○○路00號○○○○○○○○○）


上列被告因違反洗錢防制法等案件，經檢察官提起公訴（111年
度偵字第13173號）暨移送併辦（111年度偵字第23331號），被
告於本院準備程序中就被訴事實為有罪之陳述，經告知簡式審判
程序之旨，並聽取當事人之意見後，經本院合議庭裁定由受命法
官獨任進行簡式審判程序，判決如下：
    主  文
楊盛智共同犯洗錢防制法第十四條第一項之洗錢罪，處有期徒刑
叁月，併科罰金新臺幣壹萬元，罰金如易服勞役，以新臺幣壹仟
元折算壹日。
　　事  實
一、楊盛智與真實姓名年籍不詳之詐欺集團成員共同意圖為自己
    不法所有及掩飾或隱匿特定犯罪所得之來源，基於詐欺取財
    、移轉特定犯罪所得之犯意聯絡，先由不詳詐欺集團成員以
    附表編號1所示方式，詐欺如該編號所示之人，致其陷於錯
    誤並於該編號所示時間匯款如該編號所示金額至該編號所示
    帳戶，嗣楊盛智即持不詳詐欺集團成員交付之提款卡而於附
    表編號1所示時間，提領該編號所示之金額後，再交予上開
    不詳詐欺集團成員，而以此方式掩飾或隱匿犯罪所得來源及
    去向。
二、案經姜秉妤訴請新北市政府警察局新莊分局報告臺灣新北地
    方檢察署檢察官偵查起訴暨移送併辦。
    理  由
一、按除被告所犯為死刑、無期徒刑、最輕本刑為3年以上有期
    徒刑之罪或高等法院管轄第一審案件者外，於第一次審判期
    日前之準備程序進行中，被告先就被訴事實為有罪之陳述時
    ，審判長得告知被告簡式審判程序之旨，並聽取當事人、代
    理人、辯護人及輔佐人之意見後，裁定進行簡式審判程序，
    刑事訴訟法第273條之1第1項定有明文。查本件被告楊盛智
    所犯係死刑、無期徒刑、最輕本刑為3年以上有期徒刑以外
    之罪，其於本院準備程序就被訴事實為有罪之陳述（見本院
    卷第91頁），經法官告知簡式審判程序之旨，並聽取公訴人
    、被告之意見後，本院合議庭認宜進行簡式審判程序，爰依
    上揭規定裁定由受命法官獨任進行簡式審判程序。又本案證
    據之調查，依刑事訴訟法第273條之2規定，自不受同法第15
    9條第1項、第161條之2、第161條之3、第163條之1及第164
    條至第170條規定之限制，依法均具證據能力，合先敘明。
二、上揭事實業據被告於本院準備程序及審理時均認罪（見本院
    卷第91、103頁），並經證人即告訴人姜秉妤於警詢時指證
    明確（見偵卷第19至21頁），且有上海商業儲蓄銀行台北票
    據匯款處理中心110年12月24日上票字第1100029798號函暨
    所附陳思賢帳號00000000000000號帳戶之開戶資料及交易明
    細1份、被告至五工郵局提領款項之監視器錄影畫面擷圖6張
    、告訴人提供之詐騙電話來電紀錄擷圖、網路銀行轉帳交易
    明細擷圖各1份在卷可憑（見偵卷第3至6、7至11、25、26至
    27頁），足認被告前揭任意性自白與事實相符，堪足採信。
    是本案事證明確，被告犯行洵堪認定，應依法論科。
三、論罪科刑：
  ㈠按依洗錢防制法第3條第2款之規定，刑法第339條之詐欺取財
    罪係屬洗錢防制法所稱之特定犯罪，被告與不詳詐欺集團成
    員為製造金流斷點且阻撓嗣後特定犯罪之刑事偵查追訴，由
    該成員指示被告持金融卡提領詐欺款項後，再交予該詐欺集
    團成員，而以此方式隱匿特定犯罪所得之來源及去向，自與
    洗錢防制法第2條第1款之洗錢行為相符，而觸犯同法第14條
    第1項之一般洗錢罪。
  ㈡核被告所為，係犯刑法第339 條第1 項之詐欺取財罪、洗錢
    防制法第14條第1項之一般洗錢罪。被告與上開不詳詐欺集
    團成員間，就本案犯行有犯意聯絡及行為分擔，為共同正犯
    。被告所犯詐欺取財罪、一般洗錢罪，係屬一行為而同時觸
    犯數罪名，為想像競合犯，應依刑法第55條規定從一重之一
    般洗錢罪處斷。被告於本院準備及審理程序，就附表所示違
    反洗錢防制法之部分均坦承犯行（見本院卷第91、103頁）
    ，而在偵查或審判中自白，應依洗錢防制法第16條第2項規
    定減輕其刑。
  ㈢又被告構成累犯之事實及應加重其刑之事項，均應由檢察官
    主張並具體指出證明之方法後，經法院踐行調查、辯論程序
    ，方得作為論以累犯及是否加重其刑之裁判基礎(最高法院1
    10年度台上大字第5660號刑事裁定參照)。查被告本案所犯
    之罪，雖據檢察官於起訴書以臺灣地方檢察署刑案資料查註
    記錄表主張被告前有構成累犯事由之前科紀錄，然檢察官於
    本院審理時均未就累犯應加重其刑之事項具體指出證明方法
    ，參照上開最高法院刑事大法庭裁定之見解，本院自無從就
    本案被告是否構成累犯及就如構成累犯是否加重其刑等事項
    加以審酌，附此敘明。
  ㈣另臺灣新北地方檢察署檢察官111年度偵字第23331號移送併
    辦意旨書所示就告訴人姜秉妤部分，被告被訴詐欺及洗錢犯
    行之犯罪事實與本案相同，本院自得併予審究。
  ㈤爰以行為人之責任為基礎，審酌被告與不詳詐欺集團成員共
    同遂行詐騙行為，欲牟取不法報酬，並使詐騙所得之款項流
    向難以查緝，手段可議，且造成告訴人所受上開財產上損害
    甚鉅，被告所為實不足取，而應予非難；又佐以被告犯後坦
    承犯行，惟迄今未與告訴人達成調解以賠償其損害等犯後態
    度及犯罪所生之損害；另被告前亦曾因詐欺案件分別經臺灣
    臺北地方法院以104年度訴字第504號及本院105年度簡字第1
    99號判決有罪確定，有臺灣高等法院被告前案紀錄表1份在
    卷可憑，是被告前已有相同詐欺案件之前案紀錄，仍再犯同
    質之罪，足認被告法敵對意識高，素行亦非良好；兼衡被告
    於本院審理時自承最高學歷為國中畢業之智識程度，先前業
    工，每月收入約新臺幣（下同）2萬5千元，未婚、無子女，
    須扶養父親之家庭狀況及經濟情形等一切情狀，量處如主文
    所示之刑，及就併科罰金部分諭知易服勞役之折算標準，以
    資懲儆。
四、末查，依卷內事證尚無證據證明被告確有從該不詳詐欺集團
    成員處實際獲取犯罪所得或自附表所示告訴人及被害人遭詐
    得之財物中分得任何財產上利益，是就此部分自無從宣告沒
    收，附此敘明。
五、退併辦之說明：
　㈠按檢察官就未據起訴之部分，認與本案有裁判上一罪關係函
    請法院併辦，此項公函非屬訴訟上之請求，其目的僅在促使
    法院之注意，法院如併同審理，固係審判上不可分法則之適
    用所使然，如認不成立犯罪或無裁判上一罪關係，自不能併
    予裁判，而僅須說明其理由及無從併辦之意旨即可（最高法
    院92年度台上字第3276、3102號判決意旨可供參照）。
　㈠查臺灣新北地方檢察署檢察官111年度偵字第23331號所載如
    附表編號2告訴人陳思賢受詐欺取財之部分，告訴人陳思賢
    因提供附表編號2所示帳戶，另案業經臺灣臺北地方法院以1
    11年度審訴字第743 號以幫助犯洗錢防制法第14條第1項之
    一般洗錢罪而判處有期徒刑4月，併科罰金2萬元等情，有上
    開判決書1份在卷可憑（見本院卷第69至83頁），是被告就
    此部分是否涉犯詐欺取財犯行，已非無疑；且併辦意旨亦與
    本案起訴如附表編號1所示告訴人不同，其侵害法益有異，
    而應予分論併罰，該移送併辦部分，與本院前揭論罪科刑部
    分，無從成立裁判上一罪之關係，自非起訴效力所及，本院
    無從併予審理，應退由檢察官另行依法處理。
據上論斷，應依刑事訴訟法第273 條之1 第1項、第299條第1項
前段，判決如主文。
本案經檢察官曾信傑提起公訴及移送併辦，檢察官王江濱到庭執
行職務。
中　　華　　民　　國　　111 　年　　9 　　月　　30　　日
                  刑事第七庭  法  官  白承育 
上列正本證明與原本無異。
如不服本判決，應於判決送達後20日內敘明上訴理由，向本院提
出上訴狀 (應附繕本) ，上訴於臺灣高等法院。其未敘述上訴理
由者，應於上訴期間屆滿後20日內向本院補提理由書「切勿逕送
上級法院」。
                              書記官  馬韻凱
中　　華　　民　　國　　111 　年　　10　　月　　5 　　日
附錄本案論罪科刑法條全文：
中華民國刑法第339條
意圖為自己或第三人不法之所有，以詐術使人將本人或第三人之
物交付者，處五年以下有期徒刑、拘役或科或併科五十萬元以下
罰金。
以前項方法得財產上不法之利益或使第三人得之者，亦同。
前二項之未遂犯罰之。
洗錢防制法第2條
本法所稱洗錢，指下列行為：
一、意圖掩飾或隱匿特定犯罪所得來源，或使他人逃避刑事追訴
    ，而移轉或變更特定犯罪所得。
二、掩飾或隱匿特定犯罪所得之本質、來源、去向、所在、所有
    權、處分權或其他權益者。
三、收受、持有或使用他人之特定犯罪所得。
洗錢防制法第14條
有第二條各款所列洗錢行為者，處七年以下有期徒刑，併科新臺
幣五百萬元以下罰金。
前項之未遂犯罰之。
前二項情形，不得科以超過其特定犯罪所定最重本刑之刑。
附表（金額均為新臺幣）：
編號 犯罪事實         告訴人／被害人 詐騙方式及時間 匯款／寄貨 時間 匯款金額／交付財物 匯入帳戶 提領時間 提領金額 提領地點 1 姜秉妤 詐欺集團不詳成員於110年10月15日15時26分許，分別假冒為VACANZA品牌店家、郵局客服人員致電姜秉妤，並向其佯稱因系統疏失將導致重複扣款，須依指示解除，致姜秉妤陷於錯誤，遂依指示匯款如右列所示。 ⑴110年10月15日15時51分許。 ⑵110年10月15日16時8分許。 　 ⑴49,985元。 ⑵29,985元。 陳思賢上海商業儲蓄銀行帳號00000000000000號帳戶。 110年10月15日16時5分許至同日16時13分許。 ⑴20,000元。 ⑵20,000元。 ⑶20,000元。 ⑷20,000元。 新北市○○區○○○路00巷0號之新莊五工郵局ATM。 2 陳思賢 詐欺集團不詳成員於110年10月13日前某時，於臉書刊登不實工作廣告，適陳思賢瀏覽後以Line聯繫暱稱「許馨云」之人，「許馨云」便向其佯稱可提供帳戶獲取報酬，致陳思賢陷於錯誤，遂依指示以統一超商「交貨便」方式交付右列所示財物。 110年10月13日16時38分許。 上海商業儲蓄銀行帳號00000000000000號帳戶之提款卡及存摺。 無。 110年10月15日11時15分許。 無。 新北市○○區○○路○段00號之統一超商台藝大門市。 備註：【提領金額】欄逾告訴人匯入之金額，均以實際匯入款項為準，不足部分，則以實際提領金額為準。